臺灣臺北地方法院刑事判決
110年度訴字第565號
公  訴  人  臺灣臺北地方檢察署檢察官
被      告  曾佳芬


指定辯護人  本院公設辯護人曾德榮  
上列被告因違反毒品危害防制條例案件，經檢察官提起公訴（11
0年度偵字第12283號），本院判決如下：
    主  文
曾佳芬犯如附表編號一至六所示之罪，各處如附表編號一至六「
罪名與宣告刑」欄所示之刑，應執行有期徒刑肆年陸月。
未扣案之犯罪所得新臺幣柒仟壹佰捌拾伍元沒收，於全部或一部
不能沒收或不宜執行沒收時，追徵其價額。
其餘被訴部分無罪。
    事  實
一、曾佳芬明知甲基安非他命為毒品危害防制條例第2條第2項第
    2款所定之第二級毒品，不得持有、販賣，竟分別為下列行
    為:
㈠、曾佳芬意圖營利，基於販賣第二級毒品甲基安非他命之犯意
    ，於民國108年9月11日，以張清合持用之手機所綁定之通訊
    軟體LINE帳號（暱稱「JCH寶」）作為販賣第二級毒品甲基
    安非他命之聯繫工具，於附表編號一所示時間、地點，以附
    表編號一所示之交易方式、毒品重量、交易價格及付款方式
    ，販賣第二級毒品甲基安非他命予蔡明宏（張清合就此部分
    所涉幫助販賣第二級毒品犯行另經本院判決確定）。
㈡、曾佳芬、張清合共同意圖營利，基於販賣第二級毒品甲基安
    非他命之犯意聯絡，於108年11月5日前之某日起至109年3月
    22日止之期間，共同藉通訊軟體LINE暱稱「JCH寶」之帳號
    作為販賣第二級毒品甲基安非他命之聯繫工具，分別於附表
    編號二至六所示時間、地點，以附表編號二至六所示之交易
    方式、毒品重量、交易價格及付款方式，分別販賣第二級毒
    品甲基安非他命予蔡明宏（張清合就此部分所涉共同販賣第
    二級毒品犯行另經本院判決確定）。
    嗣因蔡明宏於109年4月7日為警查獲持有第二級毒品甲基安
    非他命，經循線追查，始悉上情。
二、案經臺北市政府警察局中山分局報告臺灣臺北地方檢察署檢
    察官偵查起訴。　
    理  由
甲、程序事項
    被告以外之人於審判外之言詞或書面陳述，除法律有規定者
    外，不得作為證據，刑事訴訟法第159條第1項定有明文。又
    被告以外之人於審判外之陳述，雖不符刑事訴訟法第159條
    之1至第159條之4之規定，而經當事人於審判程序同意作為
    證據，法院審酌該言詞陳述或書面陳述作成時之情況，認為
    適當者，亦得為證據；當事人、代理人或辯護人於法院調查
    證據時，知有同法第159條第1項不得為證據之情形，而未於
    言詞辯論終結前聲明異議者，視為有前項之同意，刑事訴訟
    法第159條之5定有明文。查檢察官、被告曾佳芬及辯護人於
    本院審理時，對本判決以下引用之證據資料，均同意有證據
    能力（見本院卷一第122頁、本院卷二第100至105頁），且
    於言詞辯論終結前，均未就本院經調查採用之證據，主張有
    刑事訴訟法第159條第1項不得為證據之情形，本院復審酌各
    該證據作成時之情況，尚無違法不當之情形，且與待證事實
    具有關聯性，認以之作為證據應屬適當，揆諸上揭規定，應
    有證據能力。
乙、實體事項
壹、有罪部分
一、上揭犯罪事實，業據被告曾佳芬於本院審理時坦認在卷（見
    本院卷一第176頁、本院卷二第106頁），核與證人即共同被
    告張清合於本院審理時之證述（見本院卷一第171至174頁）
    、證人即購毒者蔡明宏之證述（見偵卷第99至102頁、本院
    卷一第162至167頁）等情節相符，並有通訊軟體LINE對話紀
    錄截圖、共同被告張清合名下中國信託銀行帳戶交易明細表
    各1份在卷可稽（見他卷第95至100、261至281、304頁），
    足認被告曾佳芬上開任意性自白與卷內證據資料相符，可資
    採為認定犯罪事實之依據。
二、一般民眾普遍認知買賣毒品是非法的，且政府查禁森嚴，重
    罰不寬貸。考量常情，倘非有利可圖，絕無甘冒被重罰之理
    。從而，舉凡有償交易，除非有反證證明確實另基於某種非
    圖利之本意外，不能因無法查悉販入價額作為是否高價賣出
    之比較，就認定行為人無營利之意思（最高法院93年度台上
    字第1651號、87年度台上字第3164號判決意旨）。被告曾佳
    芬於本院審理時雖供稱：其與共同被告張清合交往期間有在
    做網路購物，收入比較低，沒有跟被告張清和說等語（見本
    院卷一第175頁），然共同被告張清合於本院審理時以證人
    身分證稱：108年9月以後伊在工地打零工，當時被告曾佳芬
    無工作，是靠伊養，伊販毒所得是供二人生活之用等語（見
    本院卷第172頁），足徵被告曾佳芬與共同被告張清合確係
    基於賺取生活所需之營利意圖而販賣毒品，至為灼然。
三、綜上，本案事證明確，被告曾佳芬犯行均堪認定。
四、論罪科刑
㈠、行為後法律有變更者，適用行為時之法律，但行為後之法律
    有利於行為人者，適用最有利於行為人之法律，刑法第2條
    第1項定有明文。被告曾佳芬行為後，修正後毒品危害防制
    條例第4條第2項，自109年7月15日起生效。修正前之毒品危
    害防制條例第4條第2項原規定：「製造、運輸、販賣第二級
    毒品者，處無期徒刑或七年以上有期徒刑，得併科新臺幣一
    千萬元以下罰金」，修正後之條文則為：「製造、運輸、販
    賣第二級毒品者，處無期徒刑或十年以上有期徒刑，得併科
    新臺幣一千五百萬元以下罰金」，經比較修正前後之法律，
    新法提高法定刑上限，是本案經新舊法比較之結果，新法並
    未較有利於被告曾佳芬，應適用被告曾佳芬行為時法律即修
    正前之毒品危害防制條例規定論處。　　　　　　
㈡、甲基安非他命為第二級毒品，毒品危害防制條例第2條第2項
    第2款有明文規定。是核被告曾佳芬如附表編號一至六所為
    ，係分別犯修正前毒品危害防制條例第4條第2項之販賣第二
    級毒品罪。被告曾佳芬販賣前分別持有第二級毒品甲基安非
    他命之行為，各為販賣行為所吸收，均不另論罪。
㈢、被告曾佳芬與共同被告張清合就附表編號二至六所示5次販賣
    毒品之犯行，有犯意聯絡及行為分擔，應論以共同正犯。被
    告曾佳芬就附表編號一至六所示各次犯行間，犯意各別、行
    為互殊，應予分論併罰。
㈣、刑法第59條規定之酌量減輕其刑，必須犯罪另有特殊之原因
    與環境，在客觀上足以引起一般同情，認為即使予以宣告法
    定最低度刑，猶嫌過重者，始有其適用。此所謂法定最低度
    刑，固包括法定最低本刑，惟遇有其他法定減輕之事由者，
    則指適用其他法定減輕事由減輕其刑後之最低度刑而言。倘
    被告別有法定減輕事由者，應先適用法定減輕事由減輕其刑
    後，猶認其犯罪之情狀顯可憫恕，即使科以該減輕後之最低
    度刑仍嫌過重者，始得適用刑法第59條規定酌量減輕其刑（
    最高法院100年度台上字第744號判決意旨參照）。查被告曾
    佳芬數次販賣第二級毒品之交易對象均為證人蔡明宏，其先
    後販賣如附表所示毒品之數量些微，且案發當時被告曾佳芬
    收入不多，主要靠共同被告張清合在工地打零工維持共同生
    活，足見被告曾佳芬係因生活經濟壓力始鋌而走險，因交易
    毒品之對象及販賣毒品數量有限，以其犯罪情節而論，惡性
    尚非重大不赦，又無證據足以證明被告曾佳芬為大量走私進
    口或長期販賣毒品之所謂「大盤」之販毒者，其惡性及犯罪
    情節核與大毒梟有重大差異，如不論其犯罪情節輕重，遽處
    以修正前毒品危害防制條例第4條第2項販賣第二級毒品罪之
    法定本刑即無期徒刑或7年以上有期徒刑，誠屬情輕法重，
    過於嚴苛，難謂符合罪刑相當性及比例原則，更無從與大盤
    毒梟之惡行有所區隔。揆諸上揭說明，被告曾佳芬販賣如附
    表所示第二級毒品之犯罪情狀顯有堪予憫恕之處，爰依刑法
    第59條規定，就被告曾佳芬所犯各罪，均予以酌量減輕其刑
    。
㈥、犯毒品危害防制條例第4條販賣毒品罪，供出毒品來源，因而
    破獲者，依同條例第17條得減輕其刑之規定。其所稱「供出
    毒品來源，因而破獲者」，係指被告供出毒品來源之有關資
    料，諸如前手之姓名、年籍、住居所、或其他足資辨別之特
    徵等，使調查或偵查犯罪之公務員因而對之發動調查或偵查
    並破獲者（最高法院97年度台上字第1475號判決意旨參照）
    。查被告曾佳芬並未供出其毒品來源，此有被告曾佳芬歷次
    供述在卷可佐，是其自無毒品危害防制條例第17條第1項減
    輕或免除其刑規定之適用。辯護人稱被告曾佳芬供出毒品上
    源故符合毒品危害防制條例第17條第1項減輕其刑之規定云
    云，並非有據。
㈦、犯毒品危害防制條例第4條至第8條之罪於偵查及審判中均自
    白者，減輕其刑，修正前毒品危害防制條例第17條第2項有
    明文規定。查被告曾佳芬迭於警詢、偵查及本院準備程序中
    均否認有販賣第二級毒品犯行，此有訊問筆錄及本院準備程
    序筆錄在卷足憑（見偵卷第120至123頁、本院卷一第119至1
    21頁），其雖於本院訊問證人後坦認犯行，然於偵查中未曾
    自白犯罪，自與修正前毒品危害防制條例第17條第2項規定
    未合，而無從減輕其刑。
㈧、以行為人責任為基礎，審酌被告曾佳芬明知第二級毒品甲基
    安非他命，使用容易成癮，足以損害身心，仍數次販售毒品
    ，其非法助長毒品流通，戕害國民健康，進而影響社會治安
    ，顯見危害重大，實應譴責。惟念被告犯後終能坦認犯行，
    犯罪後態度尚可；酌及犯罪之動機、各該犯罪之手段、方法
    ，販賣次數、販賣毒品數量及所獲利益；兼衡被告自陳智識
    程度為高職畢業，案發時有做網路購物，目前在麵包店工作
    ，家庭經濟狀況勉持（見本院卷一第175頁、本院卷二第106
    頁）等一切情狀，就其所犯分別量處如附表「罪名與宣告刑
    」欄所示之刑。
㈨、酌以附表所示被告曾佳芬之犯罪時間接近，犯罪手法相似，
    如以實質累進加重方式定應執行刑，勢必科處刑罰之刑度顯
    將逾越各別犯罪行為之不法內涵，而有違罪責相當原則，是
    依多數犯罪責任遞減原則，並酌以法律授與裁量權之目的，
    就附表「罪名與宣告刑」欄所處之刑，定其應執行之刑如主
    文所示。
五、沒收
㈠、犯罪所得，屬於犯罪行為人者，沒收之；前二項之沒收，於
    全部或一部不能沒收或不宜執行沒收時，追徵其價額，刑法
    第38條之1第1項前段、第3項定有明文。
㈡、被告曾佳芬與共同被告張清合共同販賣如附表編號二至六所
    示第二級毒品，並收取同附表編號二至六所示金額，共計9,
    985元，另被告曾佳芬單獨販賣如附表編號一所示第二級毒
    品，並收取2,200元等情，業經本院認明如前。被告曾佳芬
    與共同被告張清合共同販賣毒品所得9,985元，因被告曾佳
    芬與共同被告張清合於案發當時係同居，其2人就共同販毒 
    之獲利應無明顯差距，而被告張清合就與被告曾佳芬共同販
    毒部分之所得業經本院判決沒收5,000元確定，是本案就被
    告曾佳芬與被告張清合共同販毒所得部分就剩餘之4,985元
    宣告沒收；加上被告曾佳芬單獨販毒所得2,200元，是被告
    曾佳芬之犯罪所得總計7,185元，此犯罪所得雖未據扣案，
    仍應依刑法第38條之1第1項前段、第3項之規定宣告沒收，
    於全部或一部不能沒收或不宜執行沒收時，追徵其價額。
貳、無罪部分
一、公訴意旨另以：被告曾佳芬與共同被告張清合共同意圖營利
    ，基於販賣第二級毒品甲基安非他命之犯意聯絡，以LINE暱
    稱「JCH寶」之帳號與證人蔡明宏聯繫，而於109年1月30日1
    6時18分許，在臺北市○○區○○路00號西門國小附近旅店內以1
    ,000元之代價販賣0.3公克之第二級毒品甲基安非他命予證
    人蔡明宏，因認被告曾佳芬共同涉犯毒品危害防制條例第4
    條第2項之販賣第二級毒品罪嫌云云（即起訴書附表編號5所
    示犯行）。
二、按犯罪事實應依證據認定之，無證據不得認定犯罪事實；又
    不能證明被告犯罪者，應諭知無罪之判決，刑事訴訟法第15
    4條第2項、第301條第1項分別定有明文。而犯罪事實之認定
    ，應憑真實之證據，倘證據是否真實尚欠明確，自難以擬制
    推測之方法，為其判斷之基礎；認定犯罪事實所憑之證據，
    雖不以直接證據為限，間接證據亦包括在內；然而無論直接
    或間接證據，其為訴訟上之證明，須於通常一般之人不致有
    所懷疑，而得確信其為真實之程度者，始得據為有罪之認定
    ，倘其證明尚未達到此一程度，而有合理之懷疑存在時，即
    無從為有罪之認定。
三、公訴意旨認被告曾佳芬涉犯共同販賣第二級毒品罪犯行，無
    非係以證人蔡明宏之證述、共同被告張清和之供述、通訊軟
    體LINE對話紀錄等為其論據。被告曾佳芬雖於本院110年12
    月16日審判程序中對本案被起訴販賣第二級毒品之犯行表示
    均認罪，惟查：
㈠、證人蔡明宏於偵查中具結證稱：109年1月30日張清合在旅館
    裡開轟趴，這次曾佳芬不在，其與張清合現金交易等語（見
    偵卷第101頁）；其於本院審理中亦具結證稱：109年1月30
    日以LINE與其聯繫毒品交易之人為張清合，這次購買毒品時
    曾佳芬不在，張清合在開趴，其就上去；如果要跟曾佳芬拿
    毒品，曾佳芬會說要詢問張清合，所以其可以確認這次與其
    對話之人是張清合等語（見本院卷一第166至167頁）。由證
    人蔡明宏之證詞可知，此次毒品交易從聯繫到交付毒品與買
    賣價金，其接觸對象均為共同被告張清合，被告曾佳芬於交
    易毒品時亦未在場，且毒品交易之主要掌控者為共同被告張
    清合。
㈡、再觀109年1月30日證人蔡明宏與「JCH寶」帳號之LINE對話內
    容（見偵卷第275至276頁），亦未見被告曾佳芬有參與此次
    交易。綜據上情，既無證據可證明被告曾佳芬確有參與此次
    毒品交易，自不能僅以被告曾佳芬於本院審理中之自白即認
    定其確有此部分犯行。揆諸前開說明，此部分既不能證明被
    告曾佳芬犯罪，即應為被告曾佳芬無罪之諭知。
據上論斷，應依刑事訴訟法第299條第1項前段、第301條第1項，
判決如主文。
本案經檢察官高光萱提起公訴，檢察官林婉儀到庭執行職務。
中　　華　　民　　國　　111 　年　　6 　　月　　2 　　日
　　　　　　　　　刑事第十二庭  審判長法　官　李英豪
　　　　　　　　　　　　　　　　　　　法  官  陳冠中
　　　　　　　　　                    法　官　卓育璇
上正本證明與原本無異。
如不服本判決應於收受送達後20日內向本院提出上訴書狀，並應
敘述具體理由；其未敘述上訴理由者，應於上訴期間屆滿後20日
內向本院補提理由書（均須按他造當事人之人數附繕本）「切勿
逕送上級法院」。因疫情而遲誤不變期間，得向法院聲請回復原
狀。
　　　　　　　　　　　　　　　　      書記官　鄭淑丰
中　　華　　民　　國　　111 　年　　6 　　月　　2 　　日
附錄本案所犯法條:
《修正前毒品危害防制條例第4條第2項》
製造、運輸、販賣第二級毒品者，處無期徒刑或7年以上有期徒
刑，得併科新臺幣1仟萬元以下罰金。

附表:
編號 交易時間 交易地點 交易方式 毒品重量 交易價格（新臺幣）及付款方式 罪名與宣告刑 一 108年9月11日 13時許 臺北市○○區○○路00巷00弄0號附近 曾佳芬以張清合提供之「JCH寶」與蔡明宏聯繫，曾佳芬獨自與蔡明宏交易。 1公克 遲至108年11月5日16時3分許當面給付現金2,200元。 曾佳芬犯販賣第二級毒品罪，處有期徒刑叁年拾月。 二 108年11月5日 16時3分許 新北市○○區○○路000號前 曾佳芬以「JCH寶」與蔡明宏聯繫，張清合駕車搭載曾佳芬至交易地點，由曾佳芬與蔡明宏交易。 1公克 當面給付現金2,500元 曾佳芬共同犯販賣第二級毒品罪，處有期徒刑叁年拾月。 三 108年11月6日 12時34分許 新北市○○區○○路0段000巷000號1樓樓梯間 曾佳芬以「JCH寶」與蔡明宏聯繫，張清合駕車搭載曾佳芬至交易地點，由曾佳芬與蔡明宏交易。 2公克 當面給付現金3,000元 曾佳芬共同犯販賣第二級毒品罪，處有期徒刑叁年拾月。  四 108年11月17日17時14分許 新北市板橋區板新路61巷全家便利超商附近 張清合、曾佳芬以「JCH寶」與蔡明宏聯繫，張清合駕車搭載曾佳芬至交易地點，與蔡明宏交易。 1公克 當面給付現金2,000元 曾佳芬共同犯販賣第二級毒品罪，處有期徒刑叁年拾月。  五 109年2月4日 12時51分許 臺北市○○區○○路00號西門國小附近旅店內 張清合、曾佳芬以「JCH寶」與蔡明宏聯繫後，張清合駕車搭載曾佳芬、蔡明宏至交易地點，再與蔡明宏交易。 0.3公克 蔡明宏於109年2月6日3時6分許，匯款985元(已扣除手續費15元)至張清合名下中國信託銀行帳號000000000000號帳戶 曾佳芬共同犯販賣第二級毒品罪，處有期徒刑叁年陸月。  六 109年3月22日 12時52分許 新北市板橋區板新路61巷全家便利超商附近 張清合或曾佳芬以「JCH寶」與蔡明宏聯繫，張清合駕車搭載曾佳芬至交易地點，由張清合與蔡明宏交易。 0.5公克 當面給付現金1,500元 曾佳芬共同犯販賣第二級毒品罪，處有期徒刑叁年捌月。